臺灣新北地方法院刑事裁定
111年度聲字第1119號
聲明異議人
即  受刑人  林文生



上列聲明異議人即受刑人因公共危險案件，對於臺灣臺南地方檢
察署檢察官之執行指揮（111年度執字第2343號）聲明異議，本
院裁定如下：
    主  文
聲明異議駁回。
    理  由
一、聲明異議意旨如刑事聲明異議狀所載。
二、按受刑人或其法定代理人或配偶，以檢察官執行之指揮為不
    當者，得向諭知該裁判之法院聲明異議；法院應就疑義或異
    議之聲明裁定之，刑事訴訟法第484條、第486條分別定有明
    文。又依刑法第41條第1項及刑事訴訟法第457條規定，得易
    科罰金之案件，法院判決所諭知者，僅易科罰金折算之標準
    ，至應否准許易科罰金，應由執行檢察官依刑法第41條第1
    項但書規定審酌受刑人有無因不執行所宣告之刑，「難收矯
    正之效或難以維持法秩序」事由而為判斷。而所謂「難收矯
    正之效」及「難以維持法秩序」，乃立法者賦與執行檢察官
    得依具體個案，考量犯罪特性、情節等審酌應否准予易科罰
    金之裁量權。檢察官此項裁量權之行使，僅於發生裁量瑕疵
    之情況時，法院始有介入審查之必要。
三、經查：
  ㈠本件聲明異議人因公共危險案件，經本院以110年度交簡字第
    1369號判處有期徒刑4月，如易科罰金以新臺幣（下同）1,0
    00元折算1日確定。嗣經臺灣新北地方檢察署（下稱新北地
    檢）檢察官以111年度執字第2343號指揮執行，否准聲明異
    議人易科罰金，聲明異議人現在監執行中等事實，有前揭刑
    事判決、臺灣高等法院被告前案紀錄表等各1份在卷可稽，
    並經本院依職權調取上開執行卷宗全卷核閱無訛，自堪認定
    。
　㈡聲明異議人雖稱：現在腦部有血塊，時有意識不清情形，而
    受本件檢察官為否准易刑處分前，未有給予陳述意見機會，
    檢察官之指揮程序有瑕疵；又難收矯正之效及難以維持法秩
    序須以其裁量權行使程序無明顯瑕疵為前提云云。然本件檢
    察官於民國111年3月17日核發執行命令傳票，通知聲明異議
    人應於111年4月4日上午10時許到庭執行刑罰。經其到案後
    於前揭期日上午9時許製作筆錄，實經新北地檢執行科書記
    官詢問聲明異議人對本件執行意見，聲明異議人即答稱：希
    望可以易科罰金，且因工作意外傷及腦部，需就醫做手術等
    語，並由該執行科書記官檢具本件卷證後送交檢察官審核。
    又於同日上午10時42分許，經告以審酌後倘認需發監執行之
    意見，其答稱：我要回診，希望能易科罰金等語，之後由檢
    察官再據全部事證予以審酌，而作成否准聲明異議人易科罰
    金之決定，並製作正式書面之執行命令，送達予聲明異議人
    等情，有新北地檢111年度執字2343號卷內之執行筆錄2份、
    送達證書及新北地檢檢察官命令可考。由上開過程可知，檢
    察官於作成本件否准易科罰金之決定前，確實已就發監執行
    、不准易科罰金等給予聲明異議人陳述意見之機會，之後檢
    察官始依據全部事證，作成否准易科罰金之決定，並以書面
    之執行命令記載完整理由送達予聲明異議人。核諸檢察官所
    踐行之上開裁量程序，即與實質正當法律程序之保障及要求
    相符，應無違法或不當之處。聲明異議人認檢察官未給予受
    刑人陳述意見之機會，裁量具有瑕疵云云，顯與事實不符，
    難認可採。
　㈢另聲明異議人本件執行前已有2次酒後駕車之公共危險前案紀
    錄，即於107年間，經本院以107年度交簡字第675號判決判
    處有期徒刑2月確定；於108年間，經臺灣士林地方法院以10
    8年度士交簡字第849號判決判處有期徒刑3月、併科罰金1萬
    元確定。猶不知悔改，於110年間再犯本件酒後駕車之公共
    危險案件，考量聲明異議人前歷經上揭刑事偵、審程序及其
    後之刑罰執行過程，仍未能確實反省，痛改酒後駕駛動力交
    通工具之惡習，愛惜自己與他人生命、身體及財產安全而再
    犯本案，顯然聲明異議人於前揭涉犯酒駕案件之執行，未能
    使聲明異議人悛悔改過，本件以易科罰金執行難收矯正及維
    持法秩序之效，爰依刑法第41條第1項但書，不准易科罰金
    等情，為新北地檢111執字第2343號檢察官命令所載明。是
    檢察官即係審酌聲明異議人先前之酒駕公共危險案件以易科
    罰金之方式為執行，並未能使受刑人悛悔改過，受刑人酒後
    駕車危害用路安全之行為，仍一再發生，即否准易刑，經核
    其裁量權之行使，與平等原則、比例原則無違，所審酌事項
    亦均與刑罰執行目的具有內在、直接之關聯性，並未以不相
    關之因素作為裁量基礎，實屬執行檢察官本其法律所賦與之
    指揮刑罰執行職權，對於具體個案所為之適法裁量，難謂有
    何違法裁量或有裁量瑕疵可言。
　㈣又聲明異議人雖陳稱其入監執行將影響其病況云云，然此僅
    屬聲明異議人之身體狀況，與執行檢察官審酌聲明異議人有
    無「難收矯正之效或難以維持法秩序」事由無涉。又本件聲
    明異議人因頭部外傷，右側急性硬腦膜下出血之情，有其提
    出之診斷證明書在卷可按，惟聲明異議人於入監執行前，倘
    果有因身體狀況不宜入監執行之情，監所自應拒絕收監，又
    如有在監所內不能為適當之醫治者，亦得報請監督機關許可
    保外醫治或移送病監或醫院，併予敘明。
　㈤綜上，本院參酌聲明異議人前已有多次觸犯相同罪名之紀錄
    ，經歷罰金或徒刑易科罰金之處罰猶再犯相同罪名，顯未記
    取教訓，執行檢察官認有特別預防之必要而否准其易科罰金
    之聲請，並無違法或不當。從而，聲明異議人以上開事由指
    摘檢察官執行違法、不當，請求撤銷檢察官執行指揮命令並
    准予易科罰金為無理由，應予駁回。
四、依刑事訴訟法第486條，裁定如主文。
中　　華　　民　　國　　111 　年　　6 　　月　　23　　日
                  刑事第十庭  法  官  黃秀敏
上列正本證明與原本無異。
如不服本裁定，應於裁定送達後五日內敘明抗告理由，向本院提
出抗告狀。
                              書記官  劉曉謙   
中　　華　　民　　國　　111 　年　　6 　　月　　23　　日